【裁判字號】    94,易,612
【裁判日期】    950313
【裁判案由】    偽造文書
【裁判全文】
臺灣板橋地方法院刑事判決               94年度易字第612號
公  訴  人  臺灣板橋地方法院檢察署檢察官
被      告  甲○○
                      家）
上列被告因違反台灣地區與大陸地區人民關係條例案件，經檢察
官聲請以簡易判決處刑（93年度偵字第12892 號）及追加起訴後
（94年度蒞字第14531 號），本院改依通常程序審理，被告於準
備程序時對被訴事實為認罪之陳述，本院合議庭裁定由受命法官
依簡式審判程序審理，判決如下：
    主  文
甲○○共同違反不得使大陸地區人民非法進入臺灣地區之規定，
處拘役拾日，如易科罰金以銀元佰元即新臺幣玖佰元折算壹
日，緩刑貳年。
    事  實
一、甲○○明知大陸地區人士王慶堂、王吉堂二人與伊並無親屬
    關係，竟與其成年友人王立生（檢察官另行通緝偵辦中）及
    王慶堂、王吉堂等人共同基於行使公務員登載不實公文書，
    並與王立生共同基於使王慶堂、王吉生二人非法進入臺灣地
    區之犯意聯絡，先由王立生提供虛偽不實由中國國湖南省邵
    陽市公證處出具，證明甲○○與王慶堂、王吉堂為父子關係
    之公證書，再據以在王慶堂、王吉堂二人之大陸地區人民進
    入臺灣地區旅行證申請書、大陸地區人民進入臺灣地區保證
    書上，接續不實填載王吉堂、王慶堂為甲○○之子。嗣於九
    十二年三月二十六日，由甲○○持前開不實之王慶堂、王吉
    堂之大陸地區人民進入臺灣地區保證書，一併向臺北縣政府
    警察局三峽分局三峽派出所（下簡稱三峽派出所）辦理對保
    ，並以保證人之身分簽名擔保王吉堂、王慶堂進入臺灣地區
    之保證責任，致使該不知上情之且無實質審查權限之員警將
    甲○○與王吉堂、王慶堂係父子關係之不實事項，登載於其
    職務上所掌之大陸地區人民進入臺灣地區保證書之「對保或
    證明機關（構）簽註意見欄」內，足生損害於警察機關對於
    管理擔保大陸地區人民進入臺灣地區後相關保證責任之正確
    性。其後王立生、甲○○二人再於同年三月三十一日持前開
    虛偽之中國湖南省邵陽市公證處之公證書及登載上述不實事
    項之大陸地區人民進入臺灣地區保證書、大陸地區人民進入
    臺灣地區旅行證申請書，向內政部警政署入出境管理局（下
    稱境管局），為王慶堂、王吉堂以「探親」名義申請入境臺
    灣地區之旅行證而行使之，致使不知情之境管局承辦人員陷
    於錯誤，在為實質審核後，核發王慶堂、王吉堂二人之中華
    民國臺灣地區旅行證，並准許王慶堂、王吉堂二人於九十二
    年八月十二日入境來台。嗣後因王慶堂、王吉堂二人於該日
    利用甲○○、王立生之前述共同違反臺灣地區與大陸地區人
    民關係條例第十五條第一款規定之行為非法進入臺灣地區後
    ，未依規定居住，經警查察始知上情。
二、案經臺北縣政府警察局三峽分局報請臺灣板橋地方法院檢察
    署檢察官偵查起訴及追加起訴。
    理  由
一、訊據被告甲○○對於上揭犯罪事實已坦承不諱，並有如事實
    欄所示大陸地區人民進入臺灣地區保證書影本二紙、中國湖
    南省邵陽市公證處親屬關係公證書、大陸地區人民進入臺灣
    地區旅行證申請書影本二紙在卷可資佐證，本件事證明確，
    被告犯行堪以認定。
二、按大陸地區人民進入臺灣地區保證書，乃大陸地區人民申請
    進入臺灣地區時所應具備之文件，其中「對保或證明機關（
    構）簽註意見欄」保證人應送保證人戶籍地警察機關（構）
    辦理對保手續，由該管公務員負責辦理簽註，而保證人則須
    就「其與被保證人之關係屬實，無虛偽不實情事」負保證責
    任」，此觀諸大陸地區人民進入臺灣地區許可辦法第十五條
    第一項第三款、第十七條第四項、第十八條第一項第一款等
    規定自明，故該辦理對保之警員於「對保或證明機關（構(
    簽註意見欄)中 所為之記載，乃具有公文書之性質。本案被
    告明知其與「王慶堂、王吉堂間具有親子關係」乃不實之事
    項，竟仍向三峽派出所申請辦理大陸地區人民進入臺灣地區
    對保事項，使該機關承辦之公務員將此不實事項登載於其職
    務上所掌之大陸地區人民進入台灣地區保證書之對保或證明
    機關（構）簽註意見欄上，其後再持該大陸地區人民進入臺
    灣地區保證書公文書向內政部入出境管局申請辦理王慶堂、
    王吉堂進入臺灣地區之中華民國臺灣地區旅行證而行使之，
    核其所為，係犯刑法第二百十六條、第二百十四條行使使公
    務員登載不實文書罪（原聲請簡易判決處刑書誤認中國國湖
    南省邵陽市公證處所出具證明甲○○與王慶堂、王吉堂為父
    子關係之公證書及上述文書之屬性，致將起訴法條誤為刑法
    第二百十六條、第二百十條，此經公訴檢察官提出追加起訴
    及補充理由書予以更正如本院之認定）。被告使三峽派出所
    所承辦之公務員，將其與王慶堂、王吉堂係親子關係之不實
    事項，登載於渠等職務上所掌之「大陸地區人民進入台灣地
    區保證書之對保或證明機關（構）簽註意見欄」後，持以行
    使，其使登載不實之行為應為其行使該公文書之高度行為所
    吸收。被告同時持二份王慶堂、王吉堂申請文件致使公務員
    登載不實文書行為，因均係在使王慶堂、王吉堂非法進入臺
    灣地區之同一犯意下所為，所侵害者為同一社會法益，僅須
    論以一行使使公務員登載不實文書罪。
三、又查被告行為後，臺灣地區與大陸地區人民關係條例第七十
    九條於九十二年十月二十九日修正公布，並於同年月三十一
    日生效，其中該條第一項刑度由修正前之「五年以下有期徒
    刑、拘役或科或併科新台幣五十萬元以下罰金」修正為「一
    年以上七年以下有期徒刑，得併科新台幣一百萬元以下罰金
    。」經比較新舊法後，依刑法第二條第一項但書，本件應適
    用修正前較有利於被告之舊法以論斷被告之罪行。次按修正
    前臺灣地區與大陸地區人民關係條例第七十九條第一項違反
    同條例第十五條第一款所定：使大陸地區人民非法進入臺灣
    地區罪，指凡非以合法手續進入者皆屬之，故以虛偽不實之
    親子關係矇混進入臺灣地區者，即應該當本罪，有最高法院
    九十二年度台上字第四十號判決可資參照。本案被告明知王
    慶堂、王吉堂二人為大陸地區人士，伊與渠等亦無真正親子
    關係，竟以實質內容虛偽不實之大陸地區公證書，使大陸地
    區人民非法進入臺灣地區，其所為係違反臺灣地區與大陸地
    區人民關係條例第十五條第一款之規定，而應依修正前同條
    例第七十九條第一項之使大陸地區人民非法進入臺灣地區罪
    論處。被告甲○○及共犯王立生與大陸地區人民王慶堂、王
    吉堂等人，就前揭行使使公務員員登載不實文書部分，及被
    告甲○○、共犯王立生就使大陸地區人民王慶堂、王吉堂非
    法進入臺灣地區等罪行，有犯意聯絡及行為分擔，為共同正
    犯。被告所犯前開共同使大陸地區人民非法進入臺灣地區罪
    及共同行使公務員登載不實文書罪二罪間，具有方法、目的
    之牽連犯關係，應從一重論以修正前臺灣地區與大陸地區人
    民關係條例第七十九條第一項所定共同使大陸地區人民非法
    進入臺灣地區罪論處，原偵查檢察官就此法條雖漏未於聲請
    簡易判決處刑書之證據及所犯法條欄中加以論列，但經公訴
    檢察官提出追加起訴及補充理由書予以補正，本院認被告此
    部分犯行已經偵查檢察官於聲請簡易判決處刑書之犯罪事實
    欄中加以記載，即經起訴，本院自得依據公訴檢察官之補充
    理由意旨，依職權適用正確之刑罰法律予以論罪科刑。
四、按被告為民國十年六月二十六日生，行為時已滿八十歲，應
    依刑法第十八條第三項規定，減輕其刑。爰審酌被告為榮民
    、無不良素行及其犯罪動機、目的、手段、使大陸地區人民
    非法進入臺灣地區對國家安全、社會秩序所生危害、犯罪後
    坦承態度等一切情狀，處如主文所示之刑，並諭知如易科罰
    金之折算標準。又被告前未曾受有期徒刑以上刑之宣告，有
    臺灣高等法院被告全國前案紀錄表可稽，其因一時失慮，偶
    罹刑典，事後已坦承犯行，深具悔意，年事又高，經此刑之
    宣告後，應知警惕而無再犯之虞，本院因認暫不執行其刑為
    當，予以宣告緩刑，用啟自新。
五、末按，除被告所犯為死刑、無期徒刑、最輕本刑為3 年以上
    有期徒刑之罪或高等法院管轄第一審案件者外，於準備程序
    進行中，被告先就被訴事實為有罪之陳述時，審判長得告知
    被告簡式審判程序之旨，並聽取當事人、代理人、辯護人及
    輔佐人之意見後，裁定進行簡式審判程序，刑事訴訟法第二
    百七十三條之一第一項定有明文。查本案經本院依刑事訴訟
    法第四百五十一條之一第四項但書、第四百五十二條規定，
    改依通常程序審理後，因被告所涉犯罪及其法定本刑合於上
    開行簡式審判程序要件，被告於本院九十五年二月二十七日
    準備程序進行中，復就被訴事實為有罪之陳述，經告知被告
    簡式審判程序之旨，被告及公訴人對於本件改依簡式審判程
    序審理亦均表示同意，是本院依前揭規定，裁定本件進行簡
    式審判程序，併此敘明。
據上論斷，應依刑事訴訟法第二百九十九條第一項前段、第四百
五十一條之一第四項但書、第四百五十二條、第二百七十三條之
一第一項、第二百八十四條、修正前台灣地區與大陸地區人民關
係條例第七十九條第一項、第十五條第一款、刑法第二條第一項
但書、第十一條前段、第二十八條、第二百十六條、第二百十四
條、第五十五條、第十八條第三項、第四十一條第一項前段、第
七十四條第一款、罰金罰鍰提高標準條例第一條前段、第二條，
現行法規所定貨幣單位折算新臺幣標準條例第二條，判決如主文
。
本案經檢察官郭學廉到庭執行職務。
中    華    民    國    95    年    3     月    13    日
                  刑事第四庭    法  官  陳  恆  寬
以上正本證明與原本無異
如不服本判決應於送達後10日內向本院提出上訴狀
                                書記官  許  志  豪
中    華    民    國    95    年    3     月    14    日
附錄本案論罪科刑法條全文：
刑法第二百十六條
行使第條至第條之文書者，依偽造、變造文書或登載不實
事項或使登載不實事項之規定處斷。
刑法第二百十四條
明知為不實之事項，而使公務員登載於職務上所掌之公文書，足
以生損害於公眾或他人者，處三年以下有期徒刑、拘役或五百元
以下罰金。
臺灣地區與大陸地區人民關係條例第十五條
下列行為不得為之：
一  使大陸地區人民非法進入臺灣地區。
二  明知臺灣地區人民未經許可，而招攬使之進入大陸地區。
三  使大陸地區人民在臺灣地區從事未經許可或與許可目的不符
    之活動。
四  僱用或留用大陸地區人民在臺灣地區從事未經許可或與許可
    範圍不符
    之工作。
五  居間介紹他人為前款之行為。
修正前臺灣地區與大陸地區人民關係條例第七十九條第一項
違反第十五條第一款規定者，處五年以下有期徒刑、拘役或科或
併科新台幣五十萬元以下罰金。


司法院資訊處製作；財團法人民間司法改革基金會備份。
